臺灣基隆地方法院刑事判決　　　　　　　 96年度訴字第782號
公　訴　人　臺灣基隆地方法院檢察署檢察官
被　　　告　乙○○
　　　　　　　　　　（現於臺灣基隆監獄基隆分監）
上列被告因毒品危害防制條例案件，經檢察官提起公訴（96年度
毒偵字第1934號、第1935號、第2070號），被告就被訴事實為有
罪之陳述，本院合議庭裁定由受命法官獨任進行簡式審判程序審
理，本院判決如下：
    主  文
乙○○施用第一級毒品，累犯，處有期徒刑柒月；又施用第一級
毒品，累犯，處有期徒刑柒月，扣案之注射針筒壹支沒收；又施
用第一級毒品，累犯，應處有期徒刑柒月；應執行有期徒刑壹年
肆月，扣案之注射針筒壹支沒收。
    事  實
一、乙○○前因施用毒品案件，經觀察、勒戒後，於民國（下同
    ）94年12月9日觀察勒戒執行完畢釋放，認無繼續施用毒品
    之傾向，由臺灣基隆地方法院檢察署檢察官以95年度毒偵字
    第1806號案件為不起訴處分確定。復因施用第一級毒品，經
    本院於95年6月26日，以95年度訴字第289號判決判處有期徒
    刑6月確定，甫於95年9月26日執行完畢。詎其仍不知悔改戒
    除毒癮，於上開觀察、勒戒執行完畢釋放後5年內，復分別
    基於施用第一級毒品之犯意，於(一)96年5月10日下午許，在
    基隆市暖暖區暖暖公廁內，以針筒注射之方式非法施用第一
    級毒品海洛因1次，嗣於96年5月11日11時35分，因其另涉竊
    盜案件經警查獲。(二)96年5月19日19時許，在基隆市○○區
    ○○街570巷85之1號3樓之住所內，以同方式施用第一級毒
    品海洛因1次，嗣於96年5月20日13時42分許，在基隆市○○
    路156號前為警盤檢查獲，並扣得注射針筒1支。(三)96年6月3
    日15時許，在其上開住所內，以同方式非法施用第一級毒品
    海洛因1次，嗣於96年6月5日10時30分許，在基隆市○○街
    570 巷102號前，因其另涉竊盜案件為警查獲。上開3次查獲
    後經警方採集尿液送驗，結果均呈嗎啡陽性反應而悉上情。
二、案經基隆市警察局第一分局、第二分局、第三分局報告臺灣
    基隆地方法院檢察署檢察官偵查起訴。
    理  由
壹、程序方面
　　本件被告乙○○所犯為毒品危害防制條例第10條第1項之施
  　用第一級毒品罪，為非死刑、無期徒刑、最輕本刑為3年以
    上有期徒刑之罪，或高等法院管轄第一審之案件，被告於本
    院準備程序中，就被訴事實為有罪之陳述，經告以簡式審判
    程序之旨，並聽取檢察官、被告之意見後，本院合議庭裁定
    由受命法官進行簡式審判程序，是本件之證據調查，依刑事
    訴訟法第273條之2規定，不受同法第159條第1項、第161條
    之2、第161條之3、第163條之1及第164條至第170條規定之
    限制，合先敘明。
貳、實體方面
一、上揭分別施用第一級毒品之事實，業據被告於本院準備程序
    及審理時均坦承不諱，而被告於96年5月11日及同年5月20
    日14時50分許和同年6月5日12時25分許，為警採集其親自排
    放之尿液，均送請台灣尖端先進生技醫藥股份有限公司，以
    氣相層析質譜儀分析法確認檢驗結果，均呈嗎啡之陽性反應
    ，此有該公司於96年5月23日、96年6月11日、96年6月14日
    出具之濫用藥物尿液檢驗報告各1份在卷可稽。而以所用之
    氣相層析質譜儀分析法之精確度而論，應可剔除「偽陽性反
    應」之可能（行政院國軍退除役官兵輔導委員會臺北榮民總
    醫院83年3月1日北總內字第01855號函參照），該檢驗結
    果自可憑信。此外，並有扣案之注射針筒1支足資佐證，足
    認被告上開自白與事實相符，其事證明確，犯行洵堪認定。
二、論罪科刑：
(一)、查海洛因係毒品危害防制條例所列管之第一級毒品，此為該
    條例第2條第2項第1款所明定。按「犯毒品危害防制條例第
    10條之罪者，檢察官應聲請法院裁定，或少年法院（地方法
    院少年法庭）應先裁定，令被告或少年入勒戒處所觀察、勒
    戒，其期間不得逾二月。」「觀察、勒戒後，檢察官或少年
    法院（地方法院少年法庭）依據勒戒處所之陳報，認受觀察
    、勒戒人無繼續施用毒品傾向者，應即釋放，並為不起訴之
    處分或不付審理之裁定；認受觀察、勒戒人有繼續施用毒品
    傾向者，檢察官應聲請法院裁定或由少年法院（地方法院少
    年法庭）裁定令入戒治處所強制戒治，其期間為六個月以上
    ，至無繼續強制戒治之必要為止。但最長不得逾一年。」「
    觀察、勒戒或強制戒治執行完畢釋放後，五年內再犯第十條
    之罪者，檢察官或少年法院（地方法院少年法庭）應依法追
    訴或裁定交付審理。」，毒品危害防制條例第20條第1項、
    第2項、第23條第2項分別定有明文。
(二)、按最高法院96年度第9次刑庭會議決議，認為刑法第56條修
    正理由之說明，謂「對繼續犯同一罪名之罪者，均適用連續
    犯之規定論處，不無鼓勵犯罪之嫌，亦使國家刑罰權之行使
    發生不合理之現象。」「基於連續犯原為數罪之本質及刑罰
    公平原則之考量，爰刪除有關連續犯之規定」等語，即係將
    本應各自獨立評價之數罪，回歸本來就應賦予複數法律效果
    之原貌。因此，就刑法修正施行後多次施用毒品之犯行，採
    一罪一罰，始符合立法本旨。換言之，行為人施用毒品之原
    因，不一而足，其多次施用毒品之行為，未必皆出於行為人
    之一個犯意決定；且觀諸毒品危害防制條例第10條第1項施
    用毒品罪之構成要件文義衡之，實無從認定立法者本即預定
    該犯罪之本質，必有數個同種類行為而反覆實行之集合犯行
    ，故上開施用毒品罪，應非集合犯之罪，是以行為人各次施
    用毒品之行為，均係為滿足各該次之毒癮，於滿足毒癮後，
    該次行為即已完成；是各次均為各自獨立之行為，各具獨立
    性，其前後次施用毒品行為間，自無密切不可分之關係，各
    自獨立構成同一施用毒品罪責，自不合接續犯之構成要件。
    綜上論述，被告於96年5月10日、同年5月19日、同年6月3日
    施用毒品行為，應視其施用毒品之犯意均已中斷而論以數罪
    併罰。
(三)、核被告於觀察、勒戒執行完畢釋放後，5年以內再犯施用第
　　一級毒品海洛因之行為，係犯毒品危害防制條例第10條第1
    項之施用第一級毒品罪。被告持有第一級毒品海洛因之低度
    行為，應為施用毒品之高度行為所吸收，不另論罪。被告所
    犯上開三罪，犯意各別，行為互殊，應予分論併罰。又被告
    曾有如前所述之犯罪科刑及刑之執行情形，此有臺灣高等法
    院被告前案紀錄表在卷可稽，其於有期徒刑執行完畢後，5
    年以內，故意再犯本案有期徒刑以上之罪，為累犯，應依刑
    法第47條第1項規定，加重其刑。
(四)、本院審酌被告犯罪之動機、吸食次數、曾有施用毒品之前科
    仍不知戒除毒癮，猶一再施用，惟犯罪後坦承犯行，且所犯
    之施用毒品犯行乃戕害自己身心健康，並未危及他人等一切
    情狀，分別量處如主文所示之刑，並定其應執行之刑，以資
    儆懲。
(五)、本案扣案之注射針筒1支，經核非專供施用毒品之器具，惟
    係被告所有且係供其施用第一級毒品海洛因所用之物，業據
    被告供明在卷，爰依刑法第38條第1項第2款規定宣告沒收。
(六)、按「犯罪在中華民國九十六年四月二十四日以前者，本條另
    有規定外，依下列規定減刑：一、死刑減為無期徒刑。二、
    無期徒刑減為有期徒刑二十年。三、有期徒刑、拘役或罰金
    ，減其刑期或金額二分之一。」，中華民國96年罪犯減刑條
    例第2條第1項定有明文，被告之行為均逾96年4月24日，自
    不符合減刑條件，併此敘明。
三、依刑事訴訟法第273條之1第1項、第284條之1、第299條第1
    項前段，毒品危害防制條例第10條第1項，刑法第11條、第
    47 條第1項、第51條第5款、第38條第1項第2款，判決如主
    文。
本案經檢察官甲○○到庭執行職務。
中　　華　　民　　國　　96　　年　　11　　月　　13　　日
                  刑事第二庭法  官  陳伯厚
以上正本證明與原本無異。
如不服本判決應於收受本判決後10日內向本院提出上訴書狀，其
未敘述上訴理由者，並得於提起上訴後10日內向本院補提理由書
狀（均須按他造當事人之人數附繕本）「切勿逕送上級法院」。
中　　華　　民　　國　　96　　年　　11　　月　　13　　日
                            書記官  黃士元
附錄論罪法條：
毒品危害防制條例第10條
施用第一級毒品者，處 6 月以上 5 年以下有期徒刑。
施用第二級毒品者，處 3 年以下有期徒刑。
